最高法院刑事判決
                      111年度台上字第4742號
上  訴  人  張武雄                     




上列上訴人因違反毒品危害防制條例等罪案件，不服臺灣高等法
院臺中分院中華民國111年8月11日第二審判決（111年度上訴字
第1446號，起訴案號：臺灣臺中地方檢察署110年度偵字第25960
、27936號），提起上訴，本院判決如下：
    主  文
上訴駁回。
    理  由
一、按刑事訴訟法第377條規定，上訴於第三審法院，非以判決
    違背法令為理由，不得為之。是提起第三審上訴，應以原判
    決違背法令為理由，係屬法定要件。如果上訴理由書狀並未
    依據卷內訴訟資料，具體指摘原判決不適用何種法則或如何
    適用不當，或所指摘原判決違法情事，顯與法律規定得為第
    三審上訴理由之違法情形，不相適合時，均應認其上訴為違
    背法律上之程式，予以駁回。本件經原審審理結果，認上訴
    人張武雄有其事實欄（下稱事實欄）一（一）至（三）所載
    之販賣甲基安非他命各犯行明確，因而就：（1）事實欄一
    （一）、（二）部分，均撤銷第一審關於此部分之科刑判決
    ，改判仍均論處上訴人犯毒品危害防制條例第4條第2項之販
    賣第二級毒品罪刑（共2罪刑），並諭知相關之沒收、追徵
    ；（2）事實欄一（三）部分，則維持第一審論處上訴人犯
    同條項之販賣第二級毒品罪刑（1罪刑），及諭知相關沒收
    、追徵之判決，駁回其該部分在第二審之上訴。暨就撤銷改
    判及上訴駁回部分，定其應執行之刑。俱已載敘其調查證據
    之結果及憑以認定各該犯罪事實之心證理由，核其所為之論
    斷，俱有卷內資料可資覆按，從形式上觀察，原判決並無足
    以影響其判決結果之違法情形存在。
二、上訴意旨略稱：
(一)上訴人販毒3次，對象僅2人，各次交易價低量微，且均係購
    毒者主動聯繫購毒，而非上訴人積極兜售、勸誘。上訴人並
    未牟取暴利，相較於中、大盤之交易者或毒梟而言，上訴人
    販毒情節確屬輕微，且上訴人犯後坦承犯行，並配合查緝毒
    品來源，已有悔意。足認上訴人之犯罪情狀可堪憫恕，在客
    觀上足以引起一般同情。原判決未依刑法第59條規定酌減其
    刑，尚有未洽。
(二)綜合上情，並考量上訴人前科之關聯性、各犯行侵害法益之
    專屬性或同一性、數罪對法益侵害之加重效應、罪數所反映
    之人格特性與犯罪傾向等情，應為較低之非難評價。原審定
    應執行刑為有期徒刑4年6月，加重國家財政負擔，且不利於
    上訴人之教化與社會復歸，違反罪刑相當、比例及公平等原
    則。
三、惟查：關於刑之量定及定應執行刑，事實審法院本有自由裁
    量之權，倘量刑時係以行為人之責任為基礎，並審酌刑法第
    57條所列各款情狀，而所量定之刑既未逾越法律所規定之範
    圍（即裁量權行使之外部性界限），亦無違反比例、公平及
    罪刑相當原則者（即裁量權行使之內部性界限），即不得任
    意指為違法，資為第三審上訴之適法理由。又刑法第59條之
    酌量減輕其刑，必須犯罪另有特殊之原因與環境，在客觀上
    足以引起一般同情，認為即使予以宣告法定最低度刑期尤嫌
    過重者，始有其適用。此所謂法定最低度刑，固包括法定最
    低本刑；惟遇有其他法定減輕之事由者，則應係指適用其他
    法定減輕事由減輕後之最低度刑而言。倘被告別有其他法定
    減輕事由者，應先適用法定減輕事由減輕其刑後，猶認其犯
    罪之情狀顯可憫恕，即使科以該減輕後之最低度刑仍嫌過重
    者，始得適用刑法第59條規定酌量減輕其刑。此項犯罪情狀
    是否顯可憫恕而酌量減輕其刑之認定，與刑之量定，同屬事
    實審法院得依職權自由裁量之事項，如為裁判之法院已以行
    為人之責任為基礎，並斟酌刑法第57條各款所列情狀，在法
    定刑度內酌量科刑，無顯然失當或違反公平、比例及罪刑相
    當原則，亦無偏執一端，致明顯失其出入情形，自非許當事
    人逕憑己意，指稱法院未依刑法第59條酌減其刑，即有判決
    不適用法則之違法。
(一)原判決就上訴人及其原審辯護人於原審主張應適用刑法第59
    條規定酌減其刑，如何不足採乙節，其理由內已說明：上訴
    人前有多次違反毒品危害防制條例之前案紀錄，仍為本件販
    賣第二級毒品犯行，其所為嚴重影響社會治安；且經先依刑
    法第47條第1項規定加重其刑，再依毒品危害防制條例第17
    條第2項、第1項遞減輕其刑，可量處最低刑度為有期徒刑1
    年9月，依上訴人販毒之情節、次數，及其曾因販賣第一級
    毒品，經判處罪刑確定，難認有何情輕法重、可堪憫恕之情
    。因認並無適用刑法第59條規定酌減其刑之餘地等旨（見原
    判決第8至9頁），已說明不採上訴人前揭主張之理由。核此
    乃原審裁量職權之適法行使範圍，既無濫用裁量，亦無理由
    不備之情形，自不容任意指為違法。上訴意旨（一）猶執與
    原審相同之陳詞，指摘原判決未依刑法第59條規定酌減其刑
    ，而有不適用法則之違法云云，係就原判決理由已明白說明
    之事項及原審量刑職權之合法行使，徒憑己見任意指摘，難
    認是適法之第三審上訴理由。
(二)卷查，上訴人所犯各罪之宣告刑，最長期為有期徒刑2年8月
    ，其宣告刑總和為有期徒刑7年11月。原審定應執行刑為有
    期徒刑4年6月，已減去3年5月，其理由內並說明：係審酌上
    訴人所犯各罪之時間間隔、罪質相同，暨各罪之犯罪類型、
    侵害法益，反應出之人格特性，及實現整體刑法目的、刑罰
    經濟之功能等情等旨（見原判決第13至14頁）。既未逾越數
    罪併罰之外部性界限，復已給予相當之刑罰折扣，符合法律
    授與裁量權之目的，亦與所適用法規目的之內部性界限無違
    。上訴意旨（二）泛指不利於上訴人之教化及社會復歸等情
    ，指摘原審所定應執行刑過重云云，係就原審量刑職權之合
    法行使，徒憑己見而為指摘，同難認是適法之第三審上訴理
    由。
四、以上及其餘上訴意旨，並未依據卷內訴訟資料具體指摘原判
    決有何違背法令之情形，核或係置原判決所為明白論斷於不
    顧，或係就事實審法院量刑裁量之合法行使，徒以自己說詞
    ，任意指為違法，俱難認已符合首揭法定之上訴要件。應認
    上訴人之上訴為違背法律上之程式，予以駁回。
據上論結，應依刑事訴訟法第395條前段，判決如主文。
中　　華　　民　　國　　111 　年　　10　　月　　20　　日
                  刑事第二庭審判長法　官  王  梅  英
                                  法　官  蔡  新  毅
                                  法　官  李  釱  任
                                  法　官  黃  斯  偉
                                  法　官  吳  秋  宏
本件正本證明與原本無異
                                  書記官
中　　華　　民　　國　　111 　年　　10　　月　　24　　日